臺灣高等法院交通事件裁定　　　　　　 94年度交抗字第688號
抗　告　人　甲○○
即受處分人
上列抗告人因違反道路交通管理處罰條例案件，不服臺灣板橋地
方法院，中華民國94年8月22日所為裁定（94年度交聲字第1105
號），提起抗告，本院裁定如下：
    主  文
抗告駁回。
    理  由
一、按汽車行駛高速公路應依速限標誌指示，高速公路交通管制
    規則第五條第一項前段定有明文。又汽車行駛於高速公路或
    設站管制之道路，而不遵管制之規定者，處汽車駕駛人新臺
    幣（下同）三千元以上六千元以下罰鍰。而汽車駕駛人駕駛
    汽車違反道路交通管理處罰條例第三十三條規定者，除應依
    該條所規定之罰鍰處罰外，予記違規點數一點。亦分別為道
    路交通管理處罰條例第三十三條第一項、第六十三條第一項
    第一款所明定。
二、本件抗告人經舉發於民國（下同）九十四年三月二十六日下
    午四時五十分許，駕駛ＫＨ－八五九九號自用小客車，行經
    國道一號高速公路南下一０三公里（舉發通知單誤載為一０
    三公尺）處最高時速限制為一百公里之路段，經雷射槍測定
    以時速一一九公里之速度行駛，超速十九公里。經原處分機
    關交通部公路總局台北區監理所援引上開規定，裁處罰鍰三
    千元，並記違規點數一點。抗告人則以：當時車上尚載有一
    名孕婦，且該日為例假日，又為清明節前夕，車流量龐大，
    故較為注意行車速度，員警舉發時間車速應在九十公里至一
    百公里間，該路段尚有轉彎，時速應更低，況警員攔停時，
    僅提出雷射測速槍，然雷射測速槍恐有誤射他車之嫌等語，
    提出聲明異議。
三、原審法院經調查結果，以：抗告人之前開違規事實，業經證
    人即舉發警員巫志清於臺灣臺北地方法院證稱：「當時我和
    徐彥鑫在國道一號南下一０三公里（新竹縣境內）時，執行
    巡邏勤務取締違規，停在該處測速，雷射槍是由徐警員使用
    ，一般雷射槍有一個紅點瞄準我們要測速的對象，有對準的
    話就會有受測者的速度及距離，取締時因為不是我測速的，
    所以我不清楚，是我同事將受處分人攔下，也有將測速的結
    果給受處分人看，我也有看到測速的結果，就如同舉發單所
    載，受處分人是質疑說測速器內沒有他的車子影像，所以不
    能確定是不是他的車子。」等語（臺灣臺北地方法院九十四
    年度交聲字第五一三號卷第十六頁反面），並有雷射測速槍
    檢驗合格證明文件及我國駐美國臺北經濟文化代表處證明書
    各一份足憑。於原審法院證稱：雷射槍是有經過認證並有定
    期維修，我們維修的方式是送回廠商定期維修等語。足認雷
    射測速槍之準確性應毋庸置疑。另一位舉發警員徐彥鑫證稱
    ：「當時是我測的。今日我有帶雷射槍來。當時我用雷射槍
    的紅點去對準要測速的車輛，要對準車輛的特定部位，才可
    測速，測速之後有將之攔停並提示給異議人看，我確定是異
    議人開的這部車，測速器沒有辦法顯示車號及影像等語。」
    （原審卷第九頁），二位員警對當時抗告人所駛車輛之違規
    情形證述綦詳。次查雷射測速槍僅能顯示「速度」，而未能
    顯示「車號」，復無照片以資存證乙節，固易生舉發員警與
    違規人之爭執，然本件違規係由員警當場攔停舉發，其所憑
    之證據除上開雷射槍所顯示之超速數據外，尚有執勤員警本
    身之舉證，其與一般公路上之依自動測速照片（其上有顯示
    違規車輛之車號）逕行舉發之情形自屬有別，況舉發員警即
    證人巫志清、徐彥鑫與抗告人並無宿怨，應無甘冒偽證罪刑
    責風險而設詞構陷異議人之理等情，因認抗告人前揭違規事
    實堪予認定，維持原處分機關所為之裁罰，駁回抗告人之聲
    明異議，經核認事用法尚無不合，應予維持。
四、抗告意旨略以：警務人員雖具公法上之公權力，然對於違規
    行為之裁處仍應依法負舉證之責任，若以警務人員之自由心
    證即可逕行裁處，警政單位何需年年編定龐大預算購置相關
    偵檢設備，是以原審法官以公務員於公法上行為具有公信力
    之原則為裁判之基準，認定該員自由心證之舉證為真，未依
    事實認定，自是矛盾，且難免落入官官相護之嫌。抗告人民
    於庭訊上極力要求對證據力之強化，然原審法官仍未詳加審
    視，僅以公務人員之公信為裁處之依據，實難令人信服。殊
    不知現今公務人員之公信恰為社會大眾最為質疑之處，以此
    為裁定依據，不啻加深民眾之質疑等語。
五、經查：(1)九十四年三月二十六日雖為週六例假日，然並非清
    明節前夕（今年之清明節為四月五日，星期二），抗告人指
    稱該日為清明節前夕乙節，已無可採。(2)本件係經值勤警員
    在現場經以雷射槍測速並鎖定抗告人所駕之車輛超速行駛後
    ，當場予以攔停舉發，員警所使用之測速雷射槍之功能並經
    檢驗及定期維修合格，已堪認證人即舉發警員巫志清、徐彥
    鑫所為之舉發及證言均確與事實相符，應堪採信。況且抗告
    人於台灣台北地方法院交通法庭訊問時，亦自承「我開車是
    沒有留意我的車速多少，但我認為我應該沒有超速，因為我
    太太在車上她有懷孕，所以我不會開太快。」等語（臺灣臺
    北地方法院九十四年度交聲字第五一三號卷第十六頁反面）
    ，足見抗告人本身當時處於並未注意是否保持規定之行車速
    度之情況下，其原先所稱當時車速應在九十至一百公里間云
    云，顯屬自行臆測之詞，至於抗告人之妻雖已懷孕，亦與抗
    告人行車速度是否依規定之判斷無必然之關聯，均不足推翻
    前開事證，自不能據為有利於抗告人之論據。(3)綜上所述，
    抗告意旨仍執前開各人主觀上之臆測之詞，任意指摘原裁定
    不當，自無理由，應予駁回。
六、據上論結，應依道路交通案件處理辦法第二十六條、刑事訴
    訟法第四百十二條，裁定如主文。
中　　華　　民　　國　　94　　年　　12　　月　　26　　日
                        交通法庭審判長法  官  林堭儀
                                      法  官  陳憲裕
                                      法  官  宋  祺
以上正本證明與原本無異。
不得再抗告。
                                      書記官  蔡慧娟
中　　華　　民　　國　　94　　年　　12　　月　　27　　日
